臺灣彰化地方法院刑事判決　　　　　　　 94年度易字第482號
公　訴　人　臺灣彰化地方法院檢察署檢察官
被　　　告　丙○○
　　　　　　　　　　（現在臺灣雲林戒治所強制戒治中）
上列被告因詐欺案件，經檢察官提起公訴（94年度偵字第1940號
）及移送併辦（94年度偵字第3913號），本院判決如下：
    主  文
丙○○幫助意圖為自己不法之所有，以詐術使人將本人之物交付
，處有期徒刑伍月，如易科罰金，以佰元折算壹日。
    事  實
一丙○○原能預見若提供帳戶予他人使用，足以供作他人為詐欺
  犯罪之人頭帳戶，竟仍不違背其本意，並基於幫助他人詐欺取
  財之犯意，於民國93年8月27日將其在彰化大竹郵局申設之第
  000000000000號帳戶存摺持往彰化縣彰化市○○路郵局辦理電
  話語音系統服務後，連同提款卡、密碼交付真實姓名年籍不詳
  之人（尚不能證明該人未滿18歲）。嗣該人取得前開帳戶資料
  後，即基於意圖為自己不法所有之詐欺取財概括犯意，先於93
  年9月8日晚上7時許，發送簡訊至住在臺北縣板橋市之甲○○
  所持用手機，誑稱係「中國信託商業銀行股份有限公司盜刷監
  察中心」，資料顯示甲○○之信用卡遭盜刷，須持金融卡至附
  近自動提款機操作查詢，甲○○一時心急，信以為真，循簡訊
  內容去電查證，遂因彼所施詐術，陷於錯誤，依指示於同日晚
  上10時許至臺北縣板橋市○○路郵局自動提款機操作手續，將
  新臺幣（下同）99,899元存款匯入丙○○上開郵局帳戶（另匯
  入同額存款至他人之帳戶，由檢察官另案偵查中），該人得手
  後，即於同日提領一空，詐得存款，事後甲○○再詳加查證，
  始知其並非操作防止盜刷指令，實係匯出存款。前開詐騙者再
  於93年9月16日下午5時22分許，發送簡訊至住在臺北市之乙○○所持用手機，誑稱係聯合信用卡中心，資料顯示乙○○之信
  用卡遭盜刷，需持金融卡至至附近自動提款機操作查詢，乙○○一時心急，亦信以為真，循簡訊內容去電查證，遂因彼所施
  詐術，陷於錯誤，依指示於同日晚上7時29分許至臺北市北投
  郵局自動提款機操作手續，將40,191元、31,114元及10,848元
  存款匯入丙○○上開帳戶，該人得手後，即於同日提領一空，
  詐得存款，事後乙○○再詳加查證，始知其並非操作防止盜刷
  指令，實係匯出存款。丙○○即以上開方式，幫助該詐騙者實
  施詐欺取財行為。
二案經彰化縣警察局彰化分局報告臺灣彰化地方法院檢察署檢察
  官偵查起訴，及乙○○訴由彰化縣警察局彰化分局報告臺灣彰
  化地方法院檢察署檢察官偵查移送併辦。
    理  由
一訊據被告丙○○固坦認於上揭時地申辦電話語音服務，對於被
  害人甲○○、告訴人乙○○被害過程亦不爭執，然矢口否認有
  何幫助詐欺犯行，辯稱：申辦電話語音服務係為查詢全民健康
  保險扣款餘額，未將上開帳戶資料交付他人，是放在機車內遺
  失的云云。
二惟查：
  (一)本案當事人所提出之下列證據，且屬被告以外之人於審判外
    之陳述者，因雙方均同意採為證據（本院卷第12、13、24頁
    ），又無不適當情形，符合刑事訴訟法第159條之5第1項規
    定，應得為證據，合先敘明。
  (二)上揭犯罪事實，業據證人即被害人甲○○、告訴人乙○○於
    警詢、本院審理中指訴、證述詳盡（第0000000000號警卷第
    9頁、第3913號偵查卷第14頁、本院卷第40頁）；被告為前
    開帳戶之申設人，於93年8月27日辦理電話語音系統服務，
    並有郵政存簿儲金立帳申請書、使用電話語音服務申請書可
    證（第0000000000號警卷第19頁、第1940號偵查卷第20頁）
    ；被害人甲○○、告訴人乙○○因上述詐騙者施用詐術，陷
    於錯誤，分別轉帳匯入上揭存款至被告之郵局帳戶，詐騙者
    得手後，均於同日提領一空，為被告所不爭執，復有自動櫃
    員機與被告帳戶交易明細表可稽（第0000000000號警卷第11
    、20頁，第3913號偵查卷第16頁）。
  (三)按一般人至金融機構申請開立帳戶，其目的不外於利用金融
    機構帳戶作存提款、轉帳等財產之金錢支配處分，故對金融
    機構發給之存摺、金融卡、密碼等提款憑用資料，無不妥為
    保存，於發現遺失後，亦無不儘速積極辦理掛失手續或報案
    ，以防遺失後被盜用，損及個人財產權益，並遭濫用為財產
    犯罪之工具。被告於被害人甲○○、告訴人乙○○遭詐欺取
    財之前，尚於93年8月27日辦理電話語音系統服務，足見該
    郵局帳戶絕非毫無價值之物，且其遲至94年1月6日應警詢時
    仍未掛失（第0000000000號警卷第1頁），可見其對於該等
    帳戶資料之去向，漠不關心；又依上述帳戶交易明細表所載
    ，並無任何全民健康保險扣款餘額，此為被告所坦認（本院
    卷第25頁），已難認被告係為辦理扣款而申請電話語音系統
    服務，況被告如利用該帳戶扣款，自無不時常查詢，反坐視
    遺失不管之理，是被告之存摺、金融卡、密碼顯非遺失，而
    係交付詐騙者使用無疑。
  (四)次按個人存摺與提款卡、密碼結合，專有性甚高，並非自由
    流通使用之物，縱需交他人使用，亦必基於信賴關係或特殊
    事由，自不可能任意交予他人，又現今金融機構開戶手續簡
    便，需用者儘可自行申請，苟不以自己名義至金融機構申請
    開戶，而使用他人金融機構帳戶，一般人本於生活經驗及認
    識，應足以懷疑需用者係基於隱瞞資金流向或行為人之身分
    之不法目的，利用他人金融機構帳戶為犯罪工具。被告對於
    他人持其提供之金融機構帳戶犯罪，應有所預知，其竟將所
    開立之帳戶存摺、金融卡、密碼交付詐騙者，對於詐騙者持
    用詐欺之事實，自難諉為不知情。被告既可預見若提供帳戶
    予他人使用，足以供作他人為詐欺犯罪之人頭帳戶，竟仍不
    違背其本意，提供帳戶，其應有幫助他人詐欺之未必故意。
  (五)綜上論述，被告所辯，無非事後卸責之詞，事證明確，其犯
    行堪以認定。
三上述詐騙被害人甲○○、告訴人乙○○者，係基於意圖為自己
  不法所有之概括犯意，而詐欺被害人甲○○、告訴人乙○○財
  物，所為均係犯刑法第339條第1項之詐欺取財罪，被告幫助詐
  騙者詐欺取財，核其所為，係犯刑法第30條第1項、第339條第
  1項之幫助詐欺取財罪。被告幫助他人犯罪，應依刑法第30條
  第2項減輕其刑。公訴人雖僅就被告幫助詐欺被害人甲○○之
  犯行提起公訴，然檢察官就犯罪事實之一部提起公訴者，其效
  力及於全部，此為刑事訴訟法第267條所明定，被告幫助詐欺
  告訴人乙○○部分之犯罪事實，與前揭論罪科刑之幫助詐欺被
  害人甲○○部分，為實質上一罪關係，本院自應就被告幫助詐
  欺告訴人乙○○部分一併加以裁判。爰審酌被告未曾受罪刑宣
  告，有臺灣高等法院被告全國前案紀錄表可按（本院卷第4頁
  ），所犯已造成他人財產損失，犯後不肯坦承犯行，仍飾詞辯
  解，本院審理中一度逃匿，有通緝書可按（本院卷第70頁），
  且未積極與被害人達成和解賠償損害或取得原諒，難認已具體
  悔過及其他一切情狀，量處如主文所示之刑，並諭知易科罰金
  之折算標準，以資儆懲。
據上論斷，應依刑事訴訟法第299條第1項前段，刑法第339條第1
項、第30條第1項、第2項、第41條第1項前段，罰金罰鍰提高標
準條例第1條前段、第2條，判決如主文。
本案經檢察官高如應到庭執行職務。
中　　華　　民　　國　　94　　年　　12　　月　　16　　日
                  刑事第二庭    審判長法  官  王義閔
                                      法  官  李雅俐
                                      法  官  廖政勝
以上正本證明與原本無異。
如不服本判決，應於判決送達後10日內向本院提出上訴狀（須附
繕本）。
告訴人或被害人對於判決如有不服具備理由請求檢察官上訴者，
其上訴期間之計算係以檢察官收受判決正本之日期為準。
中　　華　　民　　國　　94　　年　　12　　月　　16　　日
                                      書記官  呂雅惠
附錄本案論罪科刑法條全文：
刑法第339條第1項
意圖為自己或他人不法之所有，以詐術使人將本人或第三人之物
交付者，處5年以下有期徒刑、拘役或科或併科1,000元以下罰金
。
